【裁判字號】    92,訴緝,44
【裁判日期】    920424
【裁判案由】    強盜
【裁判全文】
臺灣板橋地方法院刑事判決                          九十二年度訴緝字第四四號
    公  訴  人  臺灣板橋地方法院檢察署檢察官
    被      告  甲○○
    指定辯護人  乙○公設辯護人黃青慧
右列被告因強盜案件，經檢察官提起公訴（九十一年度偵字第一一一二二號），乙○
判決如左：
    主      文
甲○○共同意圖為自己不法之所有，結夥三人以上攜帶兇器，以脅迫至使不能抗拒，
而使他人交付其物，處有期徒刑柒年貳月；扣案藍波刀壹把、西瓜刀貳把、及塑膠手
套參雙，均沒收。
    事      實
一、甲○○曾因賭博案件，於民國七十八年間經乙○判處罰金三千元確定，又因賭博
    案件，於七十八年間為乙○判處罰金七千元確定，另因恐嚇案件，於八十二年間
    經臺灣基隆地方法院判處有期徒刑六月、緩刑三年確定，旋因侵占案件，於八十
    三年間為臺灣臺北地方法院判處有期徒刑七月，並據臺灣高等法院、最高法院判
    決上訴駁回確定，前開緩刑之宣告亦於八十四年間為臺灣桃園地方法院裁定撤銷
    確定，其因恐嚇、侵占二案件所受宣告之前揭各該有期徒刑經接續執行後，於八
    十五年三月二十日縮刑期滿執行完畢，復因偽造文書案件，於九十一年二月二十
    二日為乙○判處拘役四十日，甫於九十一年三月二十九日確定（以上科刑及執行
    紀錄均不構成本案累犯），素行不佳，仍不知悛悔，竟與張世明（已審結）、謝
    良崎（已審結）、及綽號「阿興」之成年男子「陳國興」（未據起訴）間萌強取
    他人車輛轉售牟利之念，共同基於意圖為自己不法所有之犯意聯絡，結夥三人以
    上，由甲○○提供西瓜刀二把、張世明提供藍波刀一把等兇器攜行，於九十一年
    六月十七日晚間九時許，在臺北縣新莊市○○路與思源路交岔路口攔下丙○○所
    駕駛車牌號碼五Ｂ－○六五號計程車一輛，由謝良崎坐入右前座，其餘三人進入
    車輛後座，囑丙○○將車輛先後駛往臺北縣五股工業區及臺北縣蘆洲市○○路南
    港仔重劃區內，迨至當晚九時三十七分許，車行至臺北縣蘆洲市○○路某四周無
    建物處，謝良崎持藍波刀、張世明持西瓜刀抵住丙○○身體而予脅制，命丙○○
    交出前開計程車，至使丙○○不能抗拒，從命下車，任由甲○○接手駕駛前開計
    程車搭載謝良崎、張世明及「陳國興」等人駛離；嗣丙○○以隨身攜帶之行動電
    話報警，適接獲無線電台協尋通報之職業駕駛人楊明隆駕車行經臺北市○○○路
    鄰近民權東路處發現車牌號碼五Ｂ－○六五號計程車行蹤而尾隨之，於當晚十一
    時五十分許，在臺北市○○○路與農安街交岔路口攔阻車牌號碼五Ｂ－○六五號
    計程車，並報警到場查獲未及逃跑之張世明及謝良崎，且自車牌號碼五Ｂ－○六
    五號計程車內起出張世明所有供強盜所用藍波刀一把、甲○○所有且供強盜所用
    西瓜刀二把、及塑膠手套三雙。
二、案經臺北市政府警察局中山分局移請臺灣板橋地方法院檢察署檢察官偵查起訴。
    理      由
一、訊之被告甲○○雖不諱偕張世明、謝良崎、及綽號「阿興」之「陳國興」等人，
    由張世明、謝良崎持刀脅迫丙○○交出計程車，惟辯稱：奪取丙○○計程車之目
    的，乃張世明、謝良崎、「陳國興」三人計劃以計程車撞擊其他車輛，製造車禍
    ，向其他車主索取金錢，伊僅被動配合駕駛奪取所得之前開計程車云云。經查：
    右揭事實，業據共同被告謝良崎於警訊、及乙○審理時坦承不諱（見偵查卷第六
    頁反面至第八頁、乙○九十二年一月九日審判筆錄），核與共同被告張世明於警
    訊中供承伊當日提供自己所有之藍波刀一把，隨甲○○、謝良崎等人搭上被害人
    丙○○所駕駛之計程車抵達臺北縣蘆洲市○○路重劃內，經甲○○向丙○○表示
    因欠錢遭人追殺，須借車使用後，取得該計程車等語（見偵查卷第九頁反面至第
    十頁），及被害人丙○○指述以及證人楊明隆結證等情節相符，且有西瓜刀二把
    、藍波刀一把、及塑膠手套三雙等扣案及贓物認領保管單據存卷可資佐證；又被
    害人丙○○係遭乘坐在右前座之被告謝良崎持藍波刀及乘坐在後座之張世明等持
    西瓜刀抵住身體，亦據被告甲○○及共同被告謝良崎等供明（見偵查卷第六頁及
    乙○九十二年四月十日審判筆錄），與被害人丙○○陳明係遭坐在右前座之被告
    謝良崎持刀，及坐在後座之某一人持西瓜刀脅制等語（見乙○九十二年一月九日
    審判筆錄）核無不合，亦可信實，被害人丙○○猝遇刀械兩把加身，生命危在旦
    夕，顯然不能抗拒，被告等主觀上確基於攜帶兇器以脅制被害人，至使不能抗拒
    而取其車輛之犯意，著手實施本案犯行，而所實施之行為，客觀上亦達於壓抑被
    害人自由意志及行為，至使不能抗拒之程度，灼然甚明；至共同被告張世明、謝
    良崎雖言及被告甲○○於取車時，曾向被害人丙○○表示係「借車」云云，固經
    被害人丙○○於乙○審理時證實，惟被告等真意果在借車，無何不法所有之意圖
    ，何需以二把刀械脅制被害人，使其不能抗拒而交出車輛﹖又為何未約明還車之
    時間、地點，及提供姓名、聯絡電話或處所予被害人，致被害人陷於追索車輛無
    門之境﹖況且，被告等取得前開車輛之目的，乃因缺錢花用，欲將前開車輛轉賣
    牟利，尤據共同被告謝良崎供承明確（見偵查卷第七頁），參以被告等駕乘前開
    計程車遭證人楊明隆駕車攔阻，不唯無何藉機向楊明隆索討金錢之情，反見被告
    甲○○、「陳國興」離逸，留下未及逃跑之張世明、謝良崎為警查獲之狀，俱徵
    被告甲○○於強盜被害人時關於「借車」之說及其於審理中辯稱強盜被害人車輛
    ，係其他共同被告計劃製造假車禍索取金錢云云，無非虛飾卸責之詞，不足採信
    ；綜上本案事證明確，被告犯行堪予認定，應依法論科。
二、核被告甲○○所為，係犯刑法第三百三十條第一項之加重強盜罪。被告甲○○與
    共同被告張世明、謝良崎，及未據起訴之成年男子「陳國興」等四人間，有犯意
    之聯絡及行為之分擔，皆為共同正犯。爰審酌被告正值青壯，本可期其奮發向上
    ，利己利人，詎捨此不由，結夥持刀暴力強盜他人財物，嚴重漠視踐踏他人尊嚴
    及權益，危害社會治安甚鉅，應予非難，兼衡被告智識程度與不良素行（被告曾
    因賭博案件，於七十八年間經乙○判處罰金三千元確定，又因賭博案件，於七十
    八年間為乙○判處罰金七千元確定，另因恐嚇案件，於八十二年間經臺灣基隆地
    方法院判處有期徒刑六月、緩刑三年確定，旋因侵占案件，經於八十三年間為臺
    灣臺北地方法院判處有期徒刑七月，並據臺灣高等法院、最高法院判決上訴駁回
    確定，前開緩刑之宣告亦於八十四年間為臺灣桃園地方法院裁定撤銷確定，其因
    恐嚇、侵占二案件所受宣告之有期徒刑經接續執行後，於八十五年三月二十日縮
    刑期滿執行完畢，復因偽造文書案件，於九十一年二月二十二日為乙○判處拘役
    四十日，甫於九十一年三月二十九日確定，見卷內臺灣高等法院被告全國前案紀
    錄表及臺灣高等法院檢察署刑案紀錄簡覆表，以上科刑及執行紀錄均不構成本案
    累犯），以及犯後猶諉過他人，未見悔意，態度不佳等一切情狀，量處如主文所
    示之刑，資為儆懲。
三、扣案西瓜刀二把、塑膠手套三雙均係被告甲○○所有，已據共同被告張世明、謝
    良崎一致陳明，被告謝良崎猶指證前開手套之用途，乃為避免在車內留下指紋（
    見偵查卷第十一頁），而藍波刀一把為共同被告張世明所有，亦據其於警訊時供
    明（見偵查卷第十頁），核與共同被告謝良崎於警訊時之供證（見偵查卷七頁）
    吻合，參諸前揭論證，胥屬被告等攜帶供犯本案所用之物，咸依刑法第三十八條
    第一項第二款規定，併予宣告沒收。
據上論結，應依刑事訴訟法第二百九十九條第一項前段，刑法第二十八條、第三百三
十條第一項、第三百二十一條第一項第三款、第四款、第三十八條第一項第二款，判
決如主文。
本案經檢察官黃正綱到庭執行職務。
中      華      民      國    九十二    年      四      月    二十四    日
                                  臺灣板橋地方法院刑事第六庭
                                      法      官  蔡  新  毅
右正本證明與原本無異。
如不服本判決，應於判決送達後十日內，向乙○提出上訴狀，上訴於臺灣高等法院。
                                      法院書記官  謝  麗  秋
中      華      民      國    九十二    年      四      月    二十四    日
※附錄本案論罪科刑主要法條全文※
中華民國刑法第三百三十條：
犯強盜罪而有第三百二十一條第一項各款情形之一者，處七年以上有期徒刑。
前項之未遂犯罰之。
中華民國刑法第三百二十一條：
犯竊盜罪而有左列情形之一者，處六月以上、五年以下有期徒刑：
一  於夜間侵入住宅或有人居住之建築物、船艦或隱匿其內而犯之者。
二  毀越門扇、牆垣或其他安全設備而犯之者。
三  攜帶兇器而犯之者。
四  結夥三人以上而犯之者。
五  乘火災、水災或其他災害之際而犯之者。
六  在車站或埠頭而犯之者。
前項之未遂犯罰之。


司法院資訊處製作；財團法人民間司法改革基金會備份。
